臺灣新竹地方法院民事裁定  
110年度監宣字第21號
聲  請  人  黃隆需  
（下稱聲請人）        
相  對  人  黃育銘  
（下稱相對人）      


關  係  人  黃王彩貴

            黃淑貞  

            黃春美  

            黃惠美  

上列聲請人聲請監護宣告事件，本院裁定如下：
    主    文
一、宣告黃育銘（男，民國00年00月00日生，身分證統一編號：
    Z000000000號）為受監護宣告之人。
二、選定黃隆需（男，民國00年0月00日生，身分證統一編號：Z
    000000000號）為上開受監護宣告之人之監護人。
三、指定黃淑貞（女，民國00年00月0日生，身分證統一編號：Z
    000000000號）為會同開具財產清冊之人。
四、聲請程序費用由受監護宣告之人負擔。
    理    由
一、聲請意旨略以：聲請人係相對人之胞弟，相對人乃重度智能
    障礙之人，取得極重度等級之身心障礙證明，生活無法自理
    ，由華光智能發展中心照料，原由父親黃武雄為聯絡人，然
    父親於民國109年11月11日過世，母親年邁82歲，相對人之
    姊妹均已出嫁，相對人未婚、無子女，須由聲請人負責打理
    其所需事務。爰依民法第14條規定聲請宣告相對人為受監護
    宣告之人，並請選定聲請人為其監護人，另指定關係人謝淑
    貞為會同開具財產清冊之人等語。並提出戶籍謄本、親屬系
    統表、中華民國身心障礙證明、華光智能發展中心繳費收據
    等件為憑。
二、按對於因精神障礙或其他心智缺陷，致不能為意思表示或受
    意思表示，或不能辨識其意思表示之效果者，法院得因本人
    、配偶、四親等內之親屬、最近一年有同居事實之其他親屬
    、檢察官、主管機關或社會福利機構之聲請，為監護之宣告
    ，民法第14條第1 項定有明文。
三、查聲請人係相對人之胞弟，有戶籍謄本及親屬系統表附卷可
    憑，聲請人為有權提起本件聲請之人，堪可認定。本件依相
    對人領有身心障礙證明（第1類神經系統構造及精神、心智
    功能障礙，極重度，見本院卷第8頁）在卷可稽，衡情核屬
    家事事件法第167條第1項但書規定之法院無訊問之必要，爰
    逕由鑑定人就應受監護宣告之人之精神或心智狀況予以鑑定
    （司法院民國108年5月3日院台廳少家二字第1080012322號
    函參照）。又本院委由鑑定人即臺北榮民總醫院新竹分院林
    明燈醫師於財團法人私立天主教華光智能發展中心會客室內
    就相對人之現況為鑑定，並提出精神鑑定報告書略以：據相
    對人弟弟、妹妹及相關記載，相對人在小時候即因車禍造成
    智能不足，主要由雙親撫養，小學僅念一年，無法完成正常
    學業，之後即因教育與行為問題而送往臺南療養院接受輔導
    ，並在71年起即領有極重度智能不足身心障礙手冊，之後長
    期在療養系統久住，接受輔導教育訓練，在友人的介紹下於
    80年10月轉介安置於財團法人私立天主教華光智能發展中心
    ，接受長期安置照顧。相對人過去未曾從事固定工作，主要
    由雙親照顧其日常生活，在小時候會在市場到處幫忙，鄰居
    會給予些許零用錢，逢年過節時，親戚亦會給予相對人紅包
    ，相對人會自行外出購買喜愛的零食，但找回後的金額無法
    驗算，家人想要檢查相對人存款，皆會遭到相對人拒絕，相
    對人僅會將金錢藏起來，過去未曾有過重大理財經驗，平時
    財務狀況處理主要由父親負責。可以自己進食及沐浴清潔，
    因父親過世，相對人家屬須辦理遺產繼承，故申請監護宣告
    。相對人四肢健全，身體並無缺損之情形，坐於椅子上，可
    以自行行走，行走時駝背，頭部自小偏向一側，右側臉部略
    為癱瘓；此外，神經系統方面無其他明顯異常。鑑定時相對
    人意識清醒，外觀整齊、態度配合，外觀情緒緊張焦慮，臉
    部表情在會談時可有適切變化、會談過程中稍有坐立不安，
    言語回答略為簡短、言語音量正常；詢問名字、弟弟妹妹名
    字、家裡住址等，相對人可以正確回答，但無法回答自己生
    日及年齡，無法辨識弟弟及妹妹的輩分；思考方面表示目前
    無明顯精神症狀干擾；注意力尚可集中。詢問目前每天的日
    常生活作息，相對人無法主動完整表達，無法理解財務處理
    的相關行為，過去也無處理財務相關經驗，無法計算簡單減
    法及乘法，辨識國字有障礙，相對人亦無法理解相關輔助宣
    告及監護宣告的意義，詢問相關法律問題，相對人亦無法理
    解相等程度的嚴重性及後果。相對人目前因疾病影響，導致
    思考、知覺及大腦之認知功能方面之計算能力、判斷、抽象
    思考能力等明顯不足之處。依上述檢查之結果配合相關資料
    顯示，相對人患有智能不足，情感性精神病，在精神狀態檢
    查下自理能力、溝通與社交能力尚有部分功能，但因大腦認
    知功能不足影響現實判斷能力而無法辨識物品價值及確認使
    用財物的情況，因此推估其對於困難事件及金融財務的理解
    力及判斷力有無法正常執行的可能性，容易因判斷能力下降
    做出不利相對人自身之決定。綜合上述，相對人思考、知覺
    及大腦認知功能方面之判斷、抽象思考能力等無法正常執行
    ，顯示個案目前因疾病導致無法意思表示或不能辨識意識表
    示之效果等語，有臺北榮民總醫院新竹分院110年1月29日北
    總竹醫字第1100500146號函暨檢附之精神鑑定報告書附卷為
    憑，並有聲請人提出之上揭相對人身心障礙證明可依。堪認
    相對人因上開精神障礙之故，致不能為意思表示、受意思表
    示，或不能辨識其意思表示之效果至明。從而，聲請人聲請
    宣告相對人為受監護宣告之人，核無不合，應予准許。
四、次按，受監護宣告之人應置監護人；法院為監護之宣告時，
    應依職權就配偶、四親等內之親屬、最近一年有同居事實之
    其他親屬、主管機關、社會福利機構或其他適當之人選定一
    人或數人為監護人，並同時指定會同開具財產清冊之人，民
    法第1110條、第1111條第1項定有明文。查相對人未婚、無
    子女，相對人父親黃武雄已歿，聲請人為相對人之胞弟、關
    係人黃王彩貴、黃春美、黃惠美、黃淑貞分別為相對人之母
    親、大姊、二姊、胞妹，聲請人願任相對人之監護人，關係
    人黃淑貞願任相對人之會同開具財產清冊之人，聲請人、關
    係人黃王彩貴、黃淑貞均同意本件聲請及由聲請人出任監護
    人、關係人黃淑貞出任相對人之會同開具財產清冊之人等情
    ，業據聲請人、關係人黃王彩貴、黃淑貞於本院訊問時陳述
    明確（均見本院110年2月26日訊問筆錄）。參酌上情及參酌
    相對人現實相關事務係由聲請人出面處理等情，本院認由聲
    請人任相對人之監護人、關係人黃淑貞任相對人之會同開具
    財產清冊之人，應較符合相對人之最佳利益，爰選定聲請人
    為相對人之監護人，並指定關係人黃淑貞任相對人之會同開
    具財產清冊之人，以維護相對人之利益。又依民法第11 13
    條準用同法第1099條、第1099條之1規定，於監護開始時，
    監護人對於受監護宣告人之財產，應會同會同開具財產清冊
    之人於2個月內開具財產清冊，並陳報法院，於開具完成並
    陳報法院前，監護人對於受監護宣告人之財產，僅得為管理
    上必要之行為，併此敘明。
五、依家事事件法第164條第2項，裁定如主文。
中　　華　　民　　國　　110 　年　　3 　　月　　5 　　日
               家事法庭  法　　　官  林建鼎 
以上正本係照原本作成。
如對本裁定抗告，須於裁定送達後10日之不變期間內，向本院提
出抗告狀（需附繕本），並繳納抗告費新臺幣1,000元。
中　　華　　民　　國　　110 　年　　3 　　月　　5 　　日
                         書　記　官　林毓青